【裁判字號】    99,上訴,2623
【裁判日期】    990805
【裁判案由】    毒品危害防制條例
【裁判全文】
臺灣高等法院刑事判決                99年度上訴字第2623號
上  訴  人
即  被  告  甲○○
上列上訴人即被告因違反毒品危害防制條例案件，不服臺灣板橋
地方法院99年度訴字第1304號，中華民國99年6 月9 日第一審判
決（起訴案號： 臺灣板橋地方法院檢察署99年度毒偵緝字第232
號），提起上訴，本院判決如下：
    主  文
上訴駁回。
    理  由
一、按不服地方法院之第一審判決而上訴者，應向管轄第二審之
    高等法院為之；上訴書狀應敘述具體理由；上訴書狀未敘述
    上訴理由者，應於上訴期間屆滿後20日內補提理由書於原審
    法院，逾期未補提者，原審法院應定期間先命補正；第二審
    法院認為上訴書狀未敘述理由或上訴有第362 條前段之情形
    者，應以判決駁回之，但其情形可以補正而未經原審法院命
    其補正者，審判長應定期間先命補正，刑事訴訟法第361 條
    、第367 條分別定有明文。所謂不服第一審判決之具體理由
    ，必係依據卷內既有訴訟資料或提出新事證，指摘或表明第
    一審判決有何採證認事、用法或量刑等足以影響判決本旨之
    不當或違法，而構成應予撤銷之具體事由，始克當之（例如
    ：依憑證據法則具體指出所採證據何以不具證據能力，或依
    憑卷證資料，明確指出所為證據證明力之判斷如何違背經驗
    、論理法則）；倘僅泛言原判決認定事實錯誤、違背法令、
    量刑失之過重或輕縱，而未依上揭意旨指出具體事由，或形
    式上雖已指出具體事由，然該事由縱使屬實，亦不足以認為
    原判決有何不當或違法者（例如：對不具有調查必要性之證
    據，法院未依聲請調查亦未說明理由，或援用證據不當，但
    除去該證據仍應為同一事實認定），皆難謂係具體理由，俾
    與第二審上訴制度旨在請求第二審法院撤銷、變更第一審不
    當或違法之判決，以實現個案救濟之立法目的相契合，並節
    制濫行上訴（最高法院97年度台上字第892 號判決參照）。
    是以上訴人之上訴書狀或補提之上訴理由書，雖有敘述上訴
    理由，惟未具體敘述第一審判決有何違法或不當之情形，即
    與未敘述具體理由無異，其所為之上訴即不符合法定要件。
二、又刑事審判旨在實現刑罰權之分配的正義，故法院對於有罪
    被告之科刑，應符合罪刑相當之原則，使輕重得宜，罰當其
    罪，以契合社會之法律感情，此所以刑法第57條明定科刑時
    應審酌一切情狀，尤應注意該條所列10款事項以為科刑輕重
    之標準，俾使法院就個案之量刑，能斟酌至當。而「量刑輕
    重係屬事實審法院得依職權自由裁量之事項，苟已斟酌刑法
    第57條各款所列情狀而未逾越法定刑度，不得遽指為違法」
    （最高法院72年度台上字第6696號判例參照）。
三、經查：上訴人即被告甲○○經原審審理結果，認其基於施用
    第一級毒品之犯意，於民國98年12月4 日某時（起訴書誤載
    為98年12月5 日為警採尿前回溯96小時內某時），在其當時
    位於臺北縣中和市○○路710 號3 樓之1 租屋處內，以將海
    洛因置入注射針筒施打手臂靜脈之方法，施用第一級毒品海
    洛因一次。被告有本件施用第一級毒品海洛因之犯行，業經
    被告於警詢、偵查及原審坦承不諱（見臺灣臺北地方法院檢
    察署99年度毒偵字第187 號偵查卷第6 頁、臺灣板橋地方法
    院檢察署99年度毒偵緝字第232 號偵查卷第36頁，原審卷第
    22頁背面），又被告為警查獲後，經警採集其尿液檢體送驗
    結果，呈鴉片類之陽性反應，亦有臺北市政府警察局偵辦毒
    品案件尿液檢體委驗單、臺灣尖端先進生技醫藥股份有限公
    司98年12月11日濫用藥物檢驗報告各乙份附卷可稽，足認被
    告之任意性自白與事實相符，應堪採信。原審法院因認被告
    涉犯毒品危害防制條例第10條第1 項之施用第一級毒品罪，
    其持有第一級毒品海洛因進而施用，持有毒品之行為為施用
    毒品之當然手段，不另論以持有毒品罪。原審法院同時審酌
    被告前因施用毒品案件，經原審法院裁定送觀察、勒戒及強
    制戒治，已於97年9 月15日強制戒治執行完畢釋放，並由臺
    灣板橋地方法院檢察署檢察官以97年度戒毒偵字第566 號為
    不起訴處分確定等情，則有本院被告前案紀錄表在卷可考，
    被告於強制戒治執行完畢釋放後五年內，再犯本案施用毒品
    罪，故被告本件犯行構成累犯，應依刑法第47條第1 項規定
    加重其刑；參以被告曾因施用毒品犯行而送觀察、勒戒及強
    制戒治之執行完畢，獲有不起訴處分之寬典，仍不思戒除惡
    習，再次漠視法令而犯本罪，非但戕害健康，對於社會風氣
    、治安亦潛有相當危害，惟念其施用毒品所生惡害，實以自
    戕身心健康為主，對於他人生命、身體、財產等法益，尚無
    重大明顯之實害，兼衡其素行狀況、智識程度、犯罪之動機
    、目的、手段暨於原審法院審理時坦承犯行、態度良好等一
    切情狀，原審法院之論罪科刑顯已斟酌刑法第57條各款所列
    情狀而未逾越法定刑度，其量刑亦難認有失衡之處，自不得
    遽指為違法。被告上訴理由並未依據卷內既有訴訟資料或提
    出新事證，指摘或表明第一審判決有何採證、認事用法或量
    刑等足以影響判決本旨之不當或違法，而構成應予撤銷之具
    體事由。依諸上開說明，本件上訴顯無具體理由而不合法定
    程式，應予駁回，並不經言詞辯論為之。至於被告上訴意旨
    所稱已有悔意、現正接受美沙冬替代療法、已覓得工作云云
    ，縱令屬實而其情堪憫，惟此顯與本案無關，本院無從對之
    加以審酌，附此敘明。
四、據上論斷，應依刑事訴訟法第367 條前段、第372 條，判決
    如主文。
中    華    民    國    99    年    8     月    5     日
                  刑事第四庭  審判長法  官  陳筱珮
                                    法  官  陳玉雲
                                    法  官  邱滋杉
以上正本證明與原本無異。
如不服本判決，應於收受送達後10日內向本院提出上訴書狀，其
未敘述上訴之理由者，並得於提起上訴後10日內向本院補提理由
書狀（均須按他造當事人之人數附繕本）。
                                    書記官  劉貞達
中    華    民    國    99    年    8     月    5     日

司法院資訊處製作；財團法人民間司法改革基金會備份。
